臺灣高等法院高雄分院刑事裁定　　　　　　　　　　　九十三年度抗字第一二一號
　　抗 告 人即
　　選任辯護人　張清雄律師
　　被　　　告　甲○○
右列抗告人因被告強盜等案件，不服臺灣屏東地方法院中華民國九十三年七月二日裁
定（九十二年度訴字第一八號），提起抗告，本院裁定如左：
    主  文
抗告駁回。
    理  由
一、本件抗告意旨略以：
（一）、原審之所以認為被告甲○○嫌疑重大，主要之憑藉即為共同被告郭志忠、王
        建偉之指述，惟按共同被告不利於己之陳述，須無瑕疵可指，而就其他方面
        調查，又與事實相符，始得採為其他共同被告犯罪事實之認定，最高法院四
        十六年度台上字第四一九號著有判例可稽。然１、本案共同被告王建偉、郭
        志忠二人均於九十一年六月二十七日即遭警查獲，惟其等於警訊之初，均僅
        稱參與本案強盜罪之另一共犯係外號「黑仔」之人，惟真實姓名不詳。王建
        偉係於九十一年七月十八日偵訊時，始供稱：綽號「黑仔」甲○○：：云云
        ，並於九十一年八月二十二日警訊時指認「甲○○」之口卡片，之後，郭志
        忠始於九十一年九月三日警訊時指認「甲○○」之相片。然查：王建偉、郭
        志忠及甲○○三人原本就認識，此情有證人王怡心於原審訊問時證稱其與上
        開三人均互相認識足稽，是以，若甲○○確有參與本案強盜犯行，王建偉與
        郭志忠二人於遭警查獲之初，原本即可清楚指出本案另一位共犯係甲○○無
        誤，其等二人實無需再刻意編纂一綽號叫「黑仔」之人；況且，王建偉於九
        十一年七月十八日偵訊之前，均供稱：只知叫「黑仔」，真實姓名不知云云
        ，為何其於九十一年七月十八日偵訊時，在無任何資料提示之下，又忽然知
        悉綽號「黑仔」之人即為甲○○？此在在豈人疑竇。２、公訴意旨復以被告
        甲○○曾於九十一年六月二十六日以行動電話號碼「0000000000
        」與案外人王怡心之行動電話號碼「0000000000」聯絡，益徵被
        告甲○○當日確在現場參與云云。然王怡心已至原裁定法院結證稱：行動電
        話號碼「0000000000」號係郭志忠持有的等語明確。則公訴人上
        開補強證據顯與實情不符，而有誤會。３、王建偉及郭志忠於九十年間，分
        別因偽造信用卡罪嫌，及毒品案件被捕，於偵查中均由被告甲○○先後籌款
        各五萬元及十萬元與女友偕同前往辦理交保。嗣後，被告甲○○多次向王建
        偉、郭志忠二人要求返還上開款項，惟王建偉、郭志忠二人均藉詞推託，拒
        不還款，雙方甚至爆發口角衝突，被告甲○○與王建偉、郭志忠二人之間，
        因此交惡，彼此心生怨隙。再者被告甲○○於九十一年間因服用搖頭丸遭警
        逮捕，於警訊時，供出其搖頭丸之來源係由王建偉提供，警方因此循線查獲
        王建偉，王建偉則因該案遭法院裁定強制勒戒，王建偉對被告甲○○將其供
        出，心生不滿，彼此怨懟累積更深。王建偉與郭志忠二人，原本就與甲○○
        熟識，若甲○○果有涉案，於警訊之初，其等二人即可清楚供述甲○○亦涉
        有本案，惟其等二人於本案偵查一段期間後，始一致供稱「黑仔」就是「甲
        ○○」云云，且其等二人與甲○○之間又有上開糾紛怨懟存在，其等是否為
        掩飾另一共犯之身分，而設詞誣陷甲○○？即有可疑。是以，共同被告郭志
        忠、王建偉於警訊及偵訊中之指述，實無法全盤採信。
（二）、被告甲○○無逃亡之虞：１、被告甲○○於歷次訊問時，均堅決否認涉犯本
        案，其先前固曾犯過錯，惟於監獄執行之期間，亦已深刻反省，且有悛侮之
        實據，始能獲得獄方之假釋。甲○○必會珍惜得來不易之自由，全心全力面
        對本案訴訟，把握每次出庭應訊說明之機會，以求自己之清白。本案實無任
        何跡證足資證明甲○○於出獄後，有逃亡之虞。２、又共同被告郭志忠固於
        本案開庭時屢傳不到，而有逃亡之事實，惟「郭志忠是否逃亡」與「甲○○
        是否逃亡」實屬風馬牛不相及，兩者完全無關，若僅因共同被告郭志忠逃亡
        ，即認甲○○亦有逃亡之虞，顯屬不正當之聯結，對甲○○亦屬不公。況且
        ，本案另一共同被告江志恒，雖未羈押，每次開庭時均準時到庭，而無逃亡
        之事實，足見「郭志忠逃亡」並不能與「本案其他被告亦可能逃亡」劃上等
        號。
（三）、被告甲○○無勾串共犯或證人之虞：１、本案經檢察官指揮警方調查、偵辦
        半年，經檢警先後訊問郭志忠、王建偉、江志恒、甲○○及被害人江照俊、
        李偉方、江哲淵等人，並製作筆錄，則有關本案強盜之經過，共同被告郭志
        忠、王建偉、江志恒及被告甲○○於本案涉犯之情節及位居之角色，及相關
        之證據，應已調查明確，此從共同被告郭志忠、江志恒二人先前均係交保候
        傳即明。是以，本案於起訴之後，即無所謂有使案情昏暗之危險。２、又本
        案案發至今已超過二年，且目前已進入法院公開審判程序，相關共犯及證人
        均已製作完筆錄已如前述，而本案被害人江照俊、李偉方亦有至原裁定法院
        作證，又目前共同被告王建偉亦已入監服刑；是本案之共犯及主要證人均陳
        述明確，甲○○並無與其等勾串、要求其等翻供之可能。再者，若以「郭志
        忠未到案」為由羈押甲○○，假使郭志忠潛逃海外，一直無法逮捕到案，則
        甲○○是否即需一直羈押，直到郭志忠現身呢？
（四）、被告甲○○所涉犯之罪名，因屬最輕本刑為五年以上有期徒刑之罪，惟按「
        被告經法官訊問後，雖有第一百零一條第一項或第一百零一條之一第一項各
        款所定情形之一而無羈押之必要者，得逕命具保、責付或限制住居。」刑事
        訴訟法第一百零一條之二定有明文。故重罪羈押之要件，除需具備同法第一
        百零一條第一項第三款之規定外，尚需被告有羈押之必要，否則法院非不得
        逕命具保而無庸命羈押。經查：１、共同被告郭志忠、王建偉對於甲○○不
        利之指述，非無瑕疵，前已敘明；其等具有瑕疵且不利被告之指述，在訴訟
        法上證據能力之有無、證據價值之高低，均令人懷疑，是否即能因此認定被
        告涉犯強盜罪嫌重大而率爾裁定羈押被告，實值得鈞院斟酌再三。２、末查
        ，被告甲○○於九十一年九月七日遭警逮捕後，來不及與家人見面，隨即因
        另案入監服刑，其高齡六十七歲之祖母，日夜思念愛孫，終日以淚洗面：其
        父母雖已離異，母親仍時常遠從台北搭機至高雄監獄探視甲○○，看見愛子
        身繫囹圄，心中除了自責外，更是悲痛難過，每次探視甲○○時，往往無法
        掩視心中思子之情，總是淚流滿面、無法自已；甲○○於監中則是安份守己
        ，循規蹈距，努力爭取假釋。原裁定法院於被告甲○○假釋出獄的那一天，
        立即將其羈押，實屬過苛。爰依刑事訴訟法第四百零三條第一項、第四百零
        六條之規定提起抗告，請求將原裁定予以撤銷。
二、按被告經法官訊問後，認為犯罪嫌疑重大，而有下列情形之一，非予羈押，顯難
    進行追訴、審判或執行者，得羈押之：（一）、逃亡或有事實足認有逃亡之虞者
    。（二）、有事實足認為有湮滅、偽造、變造證據或勾串共犯或證人之虞者。（
    三）、所犯為死刑、無期徒刑或最輕本刑為五年以上有期徒刑之罪者。刑事訴訟
    法第一百零一條第一項定有明文。所謂非予羈押，顯難進行審判或執行，此即羈
    押必要性之問題，係由法院就具體個案，依職權衡酌是否有非予羈押顯難保全證
    據或難以遂行訴訟程序者為依據，法官依法有審酌認定之職權，苟此項裁量、判
    斷並不悖乎通常一般人日常生活經驗之定則或論理法則，尚不得任意指摘其為違
    法（最高法院九十一年度台抗字第一○四號裁定參照）。又法院為羈押之裁定時
    ，因其本質上係屬為保全被告使刑事訴訟程序得以順利進行，或為保全證據，以
    利進行偵查追訴，或為擔保審判或刑之執行程序，而對被告所實施剝奪其人身自
    由之強制處分，僅須審查被告犯罪嫌疑是否重大及有無賴此保全偵、審程序進行
    或執行之必要，關於羈押原因之判斷，尚不適用訴訟上之嚴格證明原則，亦即羈
    押審查並非犯罪事實能否證明的判斷，不需適用嚴格證明的程度。
三、經查，本案公訴人以被告甲○○涉犯刑法第三百三十條第一項之強盜罪嫌提起公
    訴，其罪名之法定最輕本刑為七年以上有期徒刑。被告甲○○雖自始否認犯行，
    惟被告甲○○參與強盜之犯罪情節，已據共犯王建偉及共同被告郭志忠供承明確
    ，並與被害人指訴之情節相符，亦足認為其犯罪嫌疑重大。又被告於本件查獲前
    ，即因另犯違反毒品危害防制條例及詐欺等罪為臺灣高雄地方法院檢察署發布通
    緝，嗣於九十一年九月七日始緝獲到案，有臺灣高等法院被告全國通緝紀錄表在
    卷，被告前即有畏罪潛逃之紀錄可按，逃亡事實甚為明確。此外，同案被告郭志
    忠前於偵查中經檢察官諭令具保停止羈押，惟於原審法院審理時即逃匿無縱，刻
    由原審法院發布通緝中。被告甲○○至今仍否認犯行，並與同案其餘被告供述之
    內容不相一致，對於同案被告供述情節之憑信程度，被告甲○○涉案情節之深度
    ，以及共犯間彼此犯行之分擔或共犯結構等詳細情節，原審法院亦須進一步對被
    告甲○○以外之相關證人以交互詰問程序釐清案情，參以刑事訴訟法第一百零一
    條第一項第二款有事實足認有湮滅、偽造、變造證據或勾串共犯或證人之虞，該
    條文規範意旨偵查中乃避免因遲延而危及偵查之目的，使事實真相發現陷於困難
    （即有妨礙真實發現之虞之意）；而審判中即為確保證據之存在及真實，俾國家
    刑罰權能正確實現，故被告或犯罪嫌疑人不正當更改或干擾案件證據的可能性，
    即偽造、製作、改變物證及人證之情況，均屬之。其對象係案件基礎的具體且自
    然的社會事實，可以關於情狀的事實，必須存在與否會對犯罪是否成立及量刑有
    相當程度的重大影響的事實，其方式並無特別限定，與關係人面謀及對關係人等
    施加壓力，與共犯串證等，都是典型例證，何況本案被告甲○○偵查中否認案情
    ，而共犯之供詞尚未經彈劾檢驗其憑信性之情況下，在法院未行交付詰問審判程
    序調查證據之前，被告尚屬有串證之虞，亦甚灼然。綜上所述，被告甲○○核有
    前開刑事訴訟法第一百零一條第一項規定情形，足堪認定。原審法院審酌被告甲
    ○○所犯前開罪嫌影響社會治安甚鉅，衡諸一般國民經驗法則，以及被告甲○○
    前對於相較於本案為輕之詐欺等罪都已有避罪潛逃行徑，實難期被告於本案交保
    獲釋後，可順利於本件審判程序中到庭接受審判，當有羈押之必要，裁定被告甲
    ○○應予羈押，於法並無不合。抗告人執前詞指稱被告並無逃亡或勾串共犯或證
    人之虞，且共同被告郭志忠、王建偉因與被告甲○○有嫌隙，於警訊及偵訊中之
    指述，實無法全盤採信，被告之祖母思孫心切，甚為悲痛難過等情提起抗告，指
    摘原裁定不當，請求撤銷，並無可取，為無理由，應予駁回。
四、據上論結，應依刑事訴訟法第四百十二條，裁定如主文。
中    華    民    國    九十三  年      八          月      三          日
                              臺灣高等法院高雄分院刑事第七庭
                                  審判長法官  李春昌
                                        法官  黃憲文
                                        法官  莊飛宗
右正本證明與原本無異。
不得再抗告。
                                  法院書記官  林淑敏
中    華   民    國    九十三   年      八        月       四          日
